【裁判字號】    91,訴,4256
【裁判日期】    921120
【裁判案由】    綜合所得稅
【裁判全文】
臺北高等行政法院判決                            九十一年度訴字第四二五六號
                              .
    原      告  甲○○
    被      告  財政部臺灣省北區國稅局
    代  表  人  林吉昌（局長）
    訴訟代理人  乙○○
右當事人間因綜合所得稅事件，原告不服財政部中華民國九十一年八月二十日台財訴
字第０九一一三五五三八二號訴願決定，提起行政訴訟。本院判決如左：
    主      文
原告之訴駁回。
訴訟費用由原告負擔。
    事      實
一、事實概要：原告係長橋聯合會計代書事務所之負責人，八十一年度綜合所得稅結
    算申報，自行申報該事務所執行業務所得淨額為新台幣（下同）四三、一四０元
    ，被告初查依帳證調查核定其執行業務所得為一、二八七、一三四元，併課原告
    當年度綜合所得稅。原告不服，就該執行業務所得中有關折舊、旅費支出及加班
    費三項，申經復查結果，未獲准變更，提起訴願，亦遭決定駁回，遂向本院提起
    行政訴訟。
二、兩造聲明：
  (一)原告聲明：
    1.訴願決定、原處分均撤銷。
    2.訴訟費用由被告負擔。
  (二)被告聲明：
    1.駁回原告之訴。
    2.訴訟費用由原告負擔。
三、兩造爭點：被告將系爭加班費及旅費予以剔除，是否於法有據？
  (一)原告主張之理由：
    1.加班費部分：
      按原告於八十一年度列支加班費六五六、七八九元，同時依照執行業務所得
        查核辦法第十八條第六款之規定，檢具加班紀錄表及具領清冊，在加班紀錄
        表中敘明年月日期，加班時數及工作內容，在工作內容中如統計薪資資料、
        整理營業稅資料、輸入電腦資料、核對進銷存資料，作成本分析等項目，都
        記載非常詳實，原告所製作之格式內容均依財務會計之「一般公認會計準則
        」或商業會計法之「會計處理準則」完成，被告否准認列此項加班費用，所
        為處分顯有違誤。
      次按會計工作係一套確認、紀錄、和傳遞一個組織之經濟事項給有興趣之使
        用者之資訊系統，確認範圍包含經濟行為的各項憑證資料之整理辨認，紀錄
        則係有系統將每日所發生之經濟事項依序完成紀錄並保存，傳遞則係彙總所
        有之紀錄製作成財務報表或稱會計報告，然後傳遞給使用者。原告所從事之
        業務係記帳報稅之會計工作，日常之工作係：憑證資料之整理、薪資資料之
        統計、進銷存資料之核對、憑證資料之輸入電腦、成本分析之製作、營業稅
        進銷項憑證整理、四０一表之列印、薪資扣繳資料之整理彙總等，均為會計
        記帳報稅之工作內容。另依會計處理準則，彙總表係將全部工作人員在同一
        會計期間同性質之內容整理在一張報表上，原告所提列之加班紀錄表因係單
        一工作者每天之工作內容與時間，與彙總表截然不同。
    2.旅費部分：
      依執行業務所得查核辦法第二十條第四項第一款國內出差第二目：「日支膳雜
      費不超過下列最高標準者，准予認定，無須提供外來憑證。」，是原告僅須提
      示內部憑證，且憑證內容之金額不超過日支四００元，即合於前開規定「無須
      提供外來憑證」，原告所附之內部簽單既屬合於規定，被告將此項費用剔除，
      顯然違背前開規定。
  (二)被告答辯之理由：
    1.加班費部分：
      按「薪資支出：．．．六、因業務需要延時加班發給加班費，應有加班紀錄
        ，以憑認定；．．．」，為執行業務所得查核辦法第十八條第六款前項所明
        定。
      本件長橋聯合會計代書事務所系爭年度列報加班費六五六、七八九元，原查
        以其未提示加班紀錄表，遂予全數剔除。原告復查主張每個月份之營業稅申
        報期間均須加班處理媒體登打及資料整理申報手續，年底到次年三月之營所
        稅結算申報均須加班，並提出加班紀錄表供核。經查原告補提示之「加班紀
        錄表」僅略載加班員工之姓名及加班日期、時數等，應屬加班彙總表性質，
        尚非加班紀錄，且系爭加班彙總表內容並無加班出勤記錄或工作報告等憑證
        以資佐證，原查予以剔除，並無不合。
      又查原告雖一再執詞主張加班紀錄表中已敘明年月日期、加班時數及工作內
        容，在工作內容中如統計薪資資料、整理營業稅資料、輸入電腦資料、核對
        進銷存資料、做成本分析等等項目，都記載非常詳實等情。惟查其工作內容
        僅籠統記載，且其仍未能提示加班出勤紀錄資料或工作報告以資佐證確有加
        班事實，是其主張尚難採據。
    2.旅費部分：
      按「旅費：一、旅費支出，應提示詳載逐日前往地點、訪洽對象及內容等之
        出差報告單及相關文件，足資證明與執業有關，其未能提出者應不予認定。
        ．．．四、旅費支出之認定標準如左：（一）國內出差：1.交通費、宿費一
        律檢據核實列支。2.日支膳雜費不超過左列最高標準者，准予認定，無須提
        供外來憑證：．．．」，為執行業務所得查核辦法第二十條第一款及第四款
        所明文。
      本件長橋聯合會計代書事務所系爭年度列報旅費二０二、五二七元，原查以
        一月三十一日八、四六九元、二月十九日六、００五元、三月三十一日七、
        四八九元、四月三十日五、四一一元、五月三十一日六、九五０元、六月三
        十日七、一０三元、七月三十一日六、四五六元、八月三十一日六、七０九
        元、九月三十日七、四五六元、十月三十一日七、二０九元、十一月三十日
        七、八九五元、十一月三十日一、八八四元及十二月三十一日八、四九八元
        合計八七、五三四元，未附與業務有關之出差證明，遂予剔除。
      又查原告主張依執行業務所得查核辦法第二十四條關於國內出差之規定，原
        告只須提示內部憑證，且憑證內容之金額不超過日支四百元，即合於前開規
        定「無須提供外來憑證」，因此其於原查時所呈附之內部簽單即屬合於規定
        等語。經查依執行業務所得查核辦法之規定，核認旅費支出之前提要件乃係
        「足資證明與執業有關」，即執業者應提出出差報告單及相關文件以資證明
        旅費支出確實與執業有關，經證明確與執業有關後，方審理其旅費支出之認
        定標準，即本件原告主張「日支膳雜費不超過左列最高標準者，准予認定，
        無須提供外來憑證」之規定。本件原告僅提出內部簽單，卻未能提出相關憑
        證足資證明系爭旅費支出確與執業有關，空言主張，委無足採。
    理      由
一、本件原告就系爭執行業務所得中有關折舊、旅費支出及加班費三項，申請復查，
    未獲准變更後提起訴願，遭決定駁回，向本院提起行政訴訟，惟於準備程序中就
    折舊部分不再爭執，故本件對該部分爰不予審理，合先敘明。
二、按「薪資支出：．．．六、因業務需要延時加班發給加班費，應有加班紀錄，以
    憑認定；．．．」、「旅費：一、旅費支出，應提示詳載逐日前往地點、訪洽對
    象及內容等之出差報告單及相關文件，足資證明與執業有關，其未能提出者應不
    予認定。．．．四、旅費支出之認定標準如左：（一）國內出差：1.交通費、宿
    費一律檢據核實列支。2.日支膳雜費不超過左列最高標準者，准予認定，無須提
    供外來憑證：．．．」，分別為執行業務所得查核辦法第十八條第六款及第二十
    條第一款、第四款所明文規定。
三、按當事人主張事實，須負舉證責任，倘其所提出之證據，不足為主張事實之證明
    ，自不能認其主張之事實為真實。行政法院（現改制為最高行政法院）三十九年
    判字第二號著有判例。本件原告係長橋聯合會計代書事務所之負責人，其八十一
    年度綜合所得稅結算申報，列報執行業務所得四三、一四０元，經被告初查結果
    ，核定其執行業務所得為一、二八七、一三四元，併課其當年度綜合所得稅，有
    八十一年度綜合所得稅結算申報書等附於原處分卷可稽。原告雖主張其旅費及加
    班費部分均係按規定列報，被告所為處分顯有違誤等語。惟查系爭加班費部分，
    原告所提之加班紀錄表僅記載加班員工之姓名及加班日期、時數等，尚乏加班出
    勤記錄及加班之內容如工作報告等資料文件，以資證明其確有因業務之需要而須
    加班之情形；又旅費部分，原告固提出內部簽單為證，然查其並未提出與執業有
    關之出差報告單及相關證明文件，本難認該支出確與其營業項目及範圍相關，而
    原告於本院審理時始提出之出差旅費報告表四紙，其上於「工作記要」一欄固有
    簡略記載如「收取資料、核對資料、核對進銷存成本分析、拜訪新客戶、收營業
    稅申報資料．．．」等字樣，但仍無法得悉其確為業務上之必要費用，自無法為
    何有利之證明，此外原告復未能提出其他具體證據證明系爭支出確係營業上之必
    要費用，揆之前開判例，自難謂其已盡舉證責任，所言殊難採信，是被告予以剔
    除系爭旅費及加班費之支出，即非無據。從而本件被告所為處分，揆諸首揭法條
    規定，並無違誤，訴願決定予以維持，亦無不合，原告之訴難認有理由，應予駁
    回。
據上論結，原告之訴為無理由，依行政訴訟法第九十八條第三項前段，判決如主文。
中      華      民      國    九十二    年     十一     月     二十     日
                            臺 北 高 等 行 政 法 院  第 四 庭
                                           審 判 長  法    官  鄭忠仁
                                                     法    官  候東昇
                                                     法    官  林育如
右為正本係照原本作成。
如不服本判決，應於送達後二十日內，向本院提出上訴狀並表明上訴理由，如於本判
決宣示後送達前提起上訴者，應於判決送達後二十日內補提上訴理由書（須按他造人
數附繕本）。
中      華      民      國    九十二    年     十一     月    二十四    日
                                                     書 記 官  林如冰


司法院資訊處製作；財團法人民間司法改革基金會備份。
